臺北高等行政法院判決
                                      100年度訴字第879號
                                    100年9月29日辯論終結
原      告　大欣針織業股份有限公司
代　表　人　李文賢（董事長）
被      告　財政部臺灣省北區國稅局
代　表　人　吳自心（局長）住同上
訴訟代理人　吳世彬（兼送達代收人）
上列當事人間營利事業所得稅事件，原告不服財政部中華民國10
0 年3 月28日台財訴字第10000017600 號（案號：第10000109號
）訴願決定，提起行政訴訟，本院判決如下：
    主  文
原告之訴駁回。
訴訟費用由原告負擔。
　　事實及理由
一、程序事項：
    原告經合法通知，無正當理由而未於言詞辯論期日到場，核
    無行政訴訟法第218 條、民事訴訟法第386 條各款所列情形
    ，爰依被告之聲請，由其一造辯論而為判決。
二、事實概要：
    原告民國91年度營利事業所得稅結算申報，列報營業成本新
    臺幣（下同）348,277,769 元，被告依書面審查暫按申報數
    核定，嗣經查獲其虛報營業成本5,000,000 元，重行核定營
    業成本343,277,769 元，應補稅額1,250,016 元，並處罰鍰
    1,000,000 元。原告不服，申經復查遭駁回，原告仍未甘服
    ，提起訴願亦遭駁回，遂向本院提起行政訴訟。
三、原告訴稱（原告未於準備程序及言詞辯論期日到場，聲明及
    陳述依起訴狀所載）：
  (1)原告91年取得廣霖開發有限公司（下稱廣霖公司）金額5,00
    0,000 元及稅額250,000 元之發票。被告於98年10月16日發
    函調查原告與廣霖公司交易狀況，原告有進貨取得非實際交
    易對象之憑證，已於93年6 月16日依稅捐稽徵法48條之1 自
    動補報補繳營業稅在案，原告可提示出貨單、現金付款之資
    金來源證明及發票以佐證確有交易事實。
  (2)按臺北地方法院刑事判決95年度訴字第1335號記載原告因進
    貨來源為家庭代工故無法取得進貨憑證為事實，此為臺北地
    方法院認定之判決事實，而被告若認定無進貨事實，應舉反
    證。
  (3)原告產品精良、服務完善，更進一步確保品質，深獲各界肯
    定。外銷比例佔年營業額90% 以上，且海關出口皆有出口報
    單、零稅率清單及外匯匯款證明可查，並獲經濟部國貿局列
    為出口績優廠商，每年確為政府賺取巨額外匯，並未發現有
    任何異常之情事，故確有進貨事實無訛。
  (4)原告與廣霖公司91年度之交易有原告採購單、收貨單、付款
    交易明細表，廣霖公司之現金簽收單及原告之存摺提領記錄
    ，足以證明其有進貨及付款之事實，且廣霖公司91年間均有
    申報營業稅在案。
  (5)綜上，原告有進貨之事實，並無虛報營業成本，原處分及訴
    願決定顯有違誤。因而聲明：「訴願決定及原處分關於進項
    憑證5,000,000元予以剔除，重新核定營業成本343,277,016
    元（誤植，應為343,277,769元，原處分卷p.452）、全年所
    得額10,664,872元除補徵應納稅額1,250,016 元外，並按所
    漏稅額1,250,000元處以0.8倍之罰鍰計1,000,00 0元之部分
    均撤銷；訴訟費用由被告負擔」。
四、被告抗辯：
  (1)營業成本
    按「營利事業所得之計算，以其本年度收入總額減除各項
      成本費用、損失及稅捐後之純益額為所得額。」、「稽徵
      機關進行調查或復查時，納稅義務人應提示有關各種證明
      所得額之帳簿、文據；其未提示者，稽徵機關得依查得之
      資料或同業利潤標準，核定其所得額。」為行為時所得稅
      法第24條第1 項及第83條第1 項所明定。次按「本法第83
      條所稱之帳簿文據，其關係所得額之一部或關係課稅年度
      中某一期間之所得額，而納稅義務人未能提示者，稽徵機
      關得就該部分依查得資料或同業利潤標準核定其所得額。
      」為所得稅法施行細則第81條第1 項所規定。又「當事人
      主張事實須負舉證責任。倘其所提出之證據不足為主張事
      實之證明，自不能認其主張之事實為真實。」改制前行政
      法院36年度判字第16號著有判例。
    原告係經營襪子製造業，91年度列報營業成本348,277,76
      9 元，被告依書面審查暫按申報數核定，嗣經查獲其無進
      貨事實，取具廣霖公司開立之統一發票銷售額合計5,000,
      000 元，充當進貨憑證虛報營業成本，遂予以剔除，重行
      核定營業成本343,277,769 元。原告主張廣霖公司開立統
      一發票銷售額合計5,000,000 元之進項稅額250,000 元，
      其已於93年6 月16日自行補繳並辦理營業稅更正申報在案
      ；又其係委託南部小型家庭代工，因流動率大，不易取得
      進項憑證，故取具非實際交易對象之進項憑證列報營業成
      本，惟實際確有進貨事實云云，申經被告復查決定以，經
      就原告提示之進貨明細帳、93年6 月14日報備申請書、營
      業人銷售額與稅額申報書、支付廣霖公司款項明細表、原
      告之原代表人李阿生彰化銀行綜合存款存摺、廣霖公司開
      立之統一發票、送貨單、請款單、受款人現金簽收單及原
      告91年度外銷報關出口交易明細、出口結匯證實書、出口
      報單及營業人申報適用零稅率銷售額清單等資料影本查核
      。
      1.系爭廣霖公司開立之統一發票銷售額合計5,000,000 元
        ，原告於93年6 月16日自行補繳進項稅額250,000 元，
        固無虛報進項稅額之營業稅違章情事，惟原告已將取具
        廣霖公司開立統一發票之進項憑證列報91年度進料成本
        ，仍須舉證證明確有進貨事實始得認列，非謂無虛報進
        項稅額之營業稅違章情事即得認列；又原告既自承廣霖
        公司非其實際交易對象，故其提示前揭支付廣霖公司款
        項明細表、廣霖公司開立之統一發票、送貨單、請款單
        及受款人現金簽收單等證明文件，無法作為證明原告有
        進貨事實之證據資料。
      2.另依原告提示之91年度外銷報關出口交易明細、出口結
        匯證實書、出口報單及營業人申報適用零稅率銷售額清
        單等資料，無法查明系爭營業成本之實際進貨對象，被
        告通知原告於99年6 月10日前提示：A.與系爭營業成本
        相關之委外加工合約書。B.委外加工商品及物料明細表
        、物料進、領料及完工點收紀錄。C.實際進貨對象為商
        號者，請提供商號之名稱、負責人姓名及統一編號；進
        貨對象為個人者，請提供個人之姓名及統一編號。D.委
        外加工商品之進、銷、存成本分析表。E.支付系爭進貨
        貨款5,000,000 元之收款人身分證明文件等資料供核，
        並請其說明以原代表人李阿生個人銀行帳戶內存款支付
        貨款之原因，惟迄未提示及說明，致無從就其復查事項
        進行審酌。綜上，原核定營業成本343,277,769 元並無
        不合為由，遂予維持。
    按稅捐稽徵機關在核定稅額過程中，須納稅義務人協同辦
      理者所在多有，學理上稱為納稅義務人之協力義務，包括
      申報義務、記帳義務、提示文據義務等，納稅義務人違背
      上述義務，在行政實務上即產生由稅捐稽徵機關片面核定
      等不利益之後果，而減輕稽徵機關之證明程度，亦為司法
      院釋字第537 號解釋：「租稅稽徵程序，稅捐稽徵機關雖
      依職權調查原則而進行，惟有關課稅要件事實，多發生於
      納稅義務人所得支配之範圍，稅捐稽徵機關掌握困難，為
      貫徹公平合法課稅之目的，因而課納稅義務人申報協力義
      務。」及前揭行政法院判例意旨闡明在案，是故納稅義務
      人於稽徵機關進行調查或復查時，有提供帳證供查核之義
      務，如未能提示帳證供查核，稽徵機關即得依查得之資料
      ，核定其所得額，合先陳明。
    本件原告訴稱其係取具非實際交易對象之進項憑證列報營
      業成本，實際確有進貨事實乙節，其相關事證包括：1.臺
      北地院95年度訴字第1335號刑事判決。2.於復查階段提示
      之91年度外銷報關出口交易明細、出口結匯證實書、出口
      報單及營業人申報適用零稅率銷售額清單。3.於復查階段
      提示其支付廣霖公司款項明細表、原告前任負責人李阿生
      個人銀行帳戶存摺影本、廣霖公司開立之銷貨統一發票影
      本、送貨單、請款單、現金簽收單。4.於復查階段及提起
      本件行政訴訟時提示之91及92年間銷貨予必爾斯藍基、阿
      迪斯達、豐泰及納基等4 家廠商之銷貨明細表。經查：1.
      臺北地院95年度訴字第1335號刑事判決理由五、略以「訊
      據被告（甲○○）對本案犯罪事實坦承不諱，辯護人並為
      被告辯護稱：因為大欣公司是家庭代工無法取得進貨憑證
      ，所以向案外人鄭○○買發票來報帳。」所稱「因為大欣
      公司是家庭代工無法取得進貨憑證」乙節，係臺北地院引
      述該案被告辯護人之答辯意旨，並非該判決認定之事實。
      2.原告既主張廣霖公司非其實際交易對象，故其於復查階
      段提示前揭與廣霖公司交易之付款明細表、銀行存摺、統
      一發票、送貨單、請款單及受款人現金簽收單等資料，自
      無法採認用以證明原告之實際進貨對象及進貨事實。3.又
      前揭原告於復查階段提示之91年度外銷報關出口交易明細
      、出口結匯證實書、出口報單、營業人申報適用零稅率銷
      售額清單及91、92年間銷貨予必爾斯藍基等4 家廠商之銷
      貨明細表等資料，係原告外銷貨物取具之相關交易憑證及
      申報書表，核與系爭營業成本之實際進貨對象及進貨事實
      無關。
    在復查階段，被告曾於99年5 月12日通知原告提示相關證
      明文件等資料供核，並請其說明以原代表人李阿生個人銀
      行帳戶內存款支付貨款之原因，原告以其正忙於營業稅及
      營利事業所得稅申報，申請延期提示，經被告核准延至99
      年6 月10日前提示，惟原告迄未能進一步提示證明實際進
      貨對象及進貨事實之相關資料供核，致無從就系爭事項進
      行審酌。
    綜上，原告迄未就被告查得認定之違章事實及復查、訴願
      決定指摘事項，提供有利反證以實其說，難謂已善盡納稅
      義務人之協力義務，依首揭判例意旨，自不能認其主張之
      事實為真實，依首揭規定，被告按查獲之違章事證，重行
      核定營業成本343,277,769 元並無不合，原處分請續予維
      持。
  (2)罰鍰
    按「納稅義務人已依本法規定辦理結算、決算或清算申報
      ，而對依本法規定應申報課稅之所得額有漏報或短報情事
      者，處以所漏稅額2 倍以下之罰鍰。」為所得稅法第110
      條第1 項所規定。
    本件被告以原告對其營業活動及各項營業成本費用，己身
      知之最詳，自應於辦理91年度營利事業所得稅結算申報時
      ，注意覈實申報納稅，惟竟虛列取自廣霖公司開立屬無實
      際交易事實之統一發票銷售額5,000,000 元為營業成本，
      致生漏報所得額5,000,000 元之情事，有結算申報書、核
      定通知書及原告出具之承諾書等案關資料可稽，原告顯有
      故意情事，違章事證明確；惟原告於裁罰處分核定前，業
      以書面承認違章事實承諾繳清罰鍰，從而被告參據稅務違
      章案件裁罰金額或倍數參考表有關所得稅法第110 條第1
      項規定部分，按所漏稅額1,250,000 元處以0.8 倍罰鍰計
      1, 000,000元，係已考量原告違章情節及程度所為之適切
      裁罰，洵屬適法允當，原處罰鍰請續予維持。
  (3)綜上，原告之訴為無理由，而聲明：「原告之訴駁回，訴訟
    費用由原告負擔」。
五、得心證之理由：
  (1)本件爭執，在於有無進貨之事實。原告訴稱：有進貨之事實
    ，進貨來源為家庭代工故無法取得進貨憑證，就取得非實際
    交易對象之憑證，已自動補報補繳營業稅在案；又稱與廣霖
    公司91年度之交易有原告採購單、收貨單、付款交易明細表
    ，廣霖公司之現金簽收單及原告之存摺提領記錄，足以證明
    其有進貨及付款之事實（參本院卷p.10），而被告抗辯：原
    告迄未提供有利反證以實其說，難謂已善盡納稅義務人之協
    力義務，自不能認其主張之事實為真實。
  (2)現行營業稅法制架構，關於舉證責任之說明：
    按在加值型營業稅制下，係以營業人在其營業活動中為貨
      物或勞務所創造之加值金額據為課稅基礎；而為了如實反
      映營業人就其產銷階段所創造之加值金額，應代國家向後
      手買受人收取之營業稅負金額，在稽徵技術上乃是用「銷
      項稅額」減除「進項稅額」，以其餘額作為該營業人對國
      家應繳納之營業稅額。
    是以有關進項稅額部分，事實上就是該營業人已繳納予前
      手營業人之營業稅，只不過在此階段，前手營業人為名目
      納稅義務人，該營業人則為實質稅捐負擔人。正因為該營
      業人對同一貨物或勞務之前階段產銷活動中已實質負擔稅
      額，並由前手營業人代為繳納。即使其在本階段產銷活動
      中又將已往實質負擔之稅額轉嫁予後手買受人，但因為該
      筆稅額已由前手繳納予國家，該營業人不須再為繳納。
    在此法制架構下，由於進項稅額乃在計算營業人實際應納
      稅額時，列為計算之減項，屬稅捐債務之消滅事實，所以
      有關進項稅額之存在應由主張扣抵之人負舉證責任（即「
      客觀證明責任」，其意義為︰當待證事實在依職權調查後
      仍處於真偽不明之情況下，何人應負該待證事實真偽不明
      所生之不利益），在本案中即屬原告。
    本案所涉及之類型（有無交易事實之爭執，而非只是取具
      之交易憑證不實），若無交易事實而取得虛設行號之發票
      ，非屬合法之進項稅額，不得扣抵銷項稅額。在上開實務
      見解基礎下，原告所須證明之待證事實內容，即應該包含
      以下三項要素，缺一不可：
      1.確有進貨事實；2.進貨事實之交易對象確為廣霖公司；
      3.且原告確實已交付貨款及營業稅款予廣霖公司。
  (3)就原告提出就廣霖公司進貨、付款之事實如下：1.現金領款
    記錄（原處分卷p.438-p.442 ）、2.廣霖公司開立之發票（
    原處分卷p.42 7 -p.437 ）、3.廣霖公司送貨單（原處分卷
    p.416-p.426 ）、4.採購單（原處分卷p.414-p.415 ）、5.
    廣霖公司請款單（原處分卷p.412-p.413 ）6.廣霖公司現金
    簽收單（原處分卷p.409-p.411 ），經查：
    就金流而言，原告支付廣霖公司含稅金額總共5,250,000
      元，分三次皆以現金交付，有違一般商業慣例（比較安全
      的作法是匯款或開立支票交付，可以保留憑證而且增加交
      易安全），但原告捨而不為，其原因為何並未說明；又原
      告支付現金為個人帳戶（原告前任負責人李阿生個人銀行
      帳戶存摺影本），非原告之帳戶，其原因為何，原告亦未
      說明，所以證據上無法顯示「原告確實已交付貨款及營業
      稅款予廣霖公司」。
    就經驗法則而言，若廣霖公司現金簽收單三張，共計5,25
      0,000 元（含稅款）為真實，表示原告已經將稅款250,00
      0 元交付廣霖公司，則原告又何需補繳此11紙發票之進項
      稅額（原處分卷p.443 、p.445 ），又何需於98年出具承
      諾書，承認其虛報營業成本5,000,000 元（原處分卷p.22
      0 ），這些後續行為均與原告起訴所稱之內容相左，前後
      不一，本院自無由為原告有利之認定。
    就物流雖原告所提出廣霖公司開立之發票、廣霖公司送貨
      單，及廠商採購單等供參，經查發票日期送貨日期完全一
      致，但原告之進貨明細帳（原處分卷p.199 ）顯示，原告
      與廣霖公司第二筆交易進貨入帳時間為91年3 月4 日，但
      實際上該第二筆交易（發票號碼MB00000000）發票日期及
      送貨日期均為91年3 月8 日（原處分卷p.436 、p.425 ）
      ，貨物送至，也許因驗收而延誤進貨明細帳之登載，所以
      進貨明細帳之時間晚於實際貨到之時間，但絕無貨尚未送
      到就先行登載於進貨明細帳，原告所述顯無足採。
  (4)關於原告稱進貨來源為家庭代工故無法取得進貨憑證部分，
    經查臺北地院95年度訴字第1335號刑事判決理由五、略以「
    訊據被告（甲○○）對本案犯罪事實坦承不諱，辯護人並為
    被告辯護稱：因為大欣公司是家庭代工無法取得進貨憑證，
    所以向案外人鄭○○買發票來報帳（原處分卷p.542 ）」等
    語，足見原告所稱「因為大欣公司是家庭代工無法取得進貨
    憑證」云云，係臺北地院引述該案被告辯護人之答辯意旨，
    並非該判決認定之事實；原告就此仍未以舉證證明之，所稱
    「有進貨之事實」自無足採。
  (5)而原告提示之91年度出口結匯證實書、出口報單、營業人申
    報適用零稅率銷售額清單（原處分卷p.283-p.391 ），及91
    、92年間銷貨予必爾斯藍基等4 家廠商之銷貨明細表（本院
    卷p.12-p.15 ）等資料，係原告外銷貨物取具之相關交易憑
    證及申報書表，是出售貨物之相關資訊，核與系爭營業成本
    之實際進貨對象及進貨事實無關，自無法為原告有進貨事實
    之舉證，亦此敘明。
  (6)罰鍰部分，按原告對其營業活動及各項營業成本費用，應知
    之甚詳，自應於辦理91年度營利事業所得稅時，覈實結算申
    報，原告竟虛列取自廣霖公司開立屬無實際交易事實之進項
    統一發票，金額計5,000,000 元為營業成本，致生漏報所得
    額5,000,000 元之情事，已如上述，被告核認原告逃漏所得
    稅額1,250,000 元之違章成立，應無疑義；被告並參據稅務
    違章案件裁罰金額或倍數參考表有關所得稅法第110 條第1
    項規定，因原告出具有承諾書，故只處以0.8 倍之漏稅罰，
    扣掉百位數尾數實際罰鍰為100 萬元，自屬於法有據。
六、綜上所述，被告所之處分（含復查決定），並無不法，訴願
    決定予以維持，亦無不合。原告徒執前詞，訴請撤銷，為無
    理由，應予駁回。又本案事證已臻明確，兩造其餘攻擊防禦
    方法均與本件判決結果不生影響，故不逐一論述，併此敘明
    。
七、據上論結，本件原告之訴為無理由，依行政訴訟法第98條第
    1 項前段、第218 條，民事訴訟法第385 條第1 項，判決如
    主文。
中　　華　　民　　國　　100　 年　　10　　月　　13　　日
　        　　　　　臺北高等行政法院第七庭
                              審判長法  官　黃秋鴻
                                    法  官　林惠瑜
                                    法  官　陳心弘
上為正本係照原本作成。
如不服本判決，應於送達後20日內，向本院提出上訴狀並表明上
訴理由，如於本判決宣示後送達前提起上訴者，應於判決送達後
20日內補提上訴理由書（須按他造人數附繕本）。
中　　華　　民　　國　　100　 年　　10　　月　　13　　日
          　　　　　　      　　　  書記官  鄭聚恩